【裁判字號】    91,訴,1657
【裁判日期】    920130
【裁判案由】    違反槍砲彈藥刀械管制條例
【裁判全文】
臺灣臺中地方法院刑事判決                        九十一年度訴字第一六五七號
    公  訴  人  臺灣臺中地方法院檢察署檢察官
    被      告  乙○○  男  三.
右列被告因違反槍砲彈藥刀械管制條例案件，經檢察官提起公訴（九十一年度偵字第
一０一０六號），本院判決如左：
    主  文
乙○○無罪。
    理  由
一、公訴意旨略以：被告乙○○於民國九十年七月中旬某日晚上十時許，基於寄藏具
    殺傷力之改造玩具手槍及子彈之故意，在證人甲○○位於苗栗縣頭屋鄉○○路八
    七巷十二號租住處，收受真實姓名、年籍不詳，綽號「阿義」之友人，所交付具
    有殺傷力之仿克拉克廠之半自動金屬玩具手槍一枝（槍枝管制編號：00000
    00000）、土造子彈九顆（共交付十二顆土造子彈，其中二顆經試射結果不
    具殺傷力，其中一顆係半成品亦不具殺傷力），而未經許可代為寄藏在上開處所
    。嗣被告於同年八月中旬某日，因毒品案欲入監執行強制戒治，其遂將上開槍、
    彈交予證人甲○○保管（已經本院九十一年度訴字第六號判決有罪確定）。證人
    甲○○保管二、三日後，又拿至臺中縣神岡鄉○○路與樹德街口之工寮草叢內藏
    放。嗣於九十年十一月十三日下午四時三十分，經警持搜索票前往證人甲○○在
    臺中縣后里鄉○○路三０一號二樓租住處進行搜索，而當場扣得其男友即案外人
    卓景宣所有之海洛因十一公克等物後，證人甲○○又帶同警方至臺中縣神岡鄉○○路與樹德街口之工寮草叢內起出前開具有殺傷力之槍、彈，始查悉上情，因認
    被告涉犯槍砲彈藥刀械管制條例第十一條第四項及第十二條第四項罪嫌。
二、按犯罪事實應依證據認定之，無證據不得推定其犯罪事實；又不能證明被告犯罪
    者，應諭知無罪之判決，刑事訴訟法第一百五十四條、第三百零一條第一項分別
    定有明文；且認定不利於被告之事實，須依積極證據，苟積極證據不足為不利於
    被告事實之認定時，即應為有利於被告之認定，更不必有何有利之證據，亦有最
    高法院三十年上字第八一六號判例可資參照；並認定犯罪事實所憑之證據，雖不
    以直接證據為限，間接證據亦包括在內；然而無論直接或間接證據，其為訴訟上
    之證明，須於通常一般之人均不致有所懷疑，而得確信其為真實之程度者，始得
    據為有罪之認定，倘其證明尚未達到此一程度，而有合理之懷疑存在時，基於無
    罪推定之原則，即應為無罪之判決（最高法院七十六年台上字第四九八六號判例
    參照）。再訊問被告，除有急迫情況經記明筆錄者外，應全程連續錄音；必要時
    ，並應全程連續錄影。又筆錄內所載之被告陳述與錄音或錄影之內容不符者，除
    有急迫情況且經記明筆錄而未錄音、錄影之情形外，其不符之部分，不得作為證
    據。刑事訴訟法第一百條之一第一項、第二項規定甚明。上開規定，依同法第一
    百條之二之規定，於司法警察官或司法警察訊問犯罪嫌疑人時所準用。故審理事
    實之法院，遇有被告抗辯其未有如訊問筆錄所載之陳述時，應先予調查或調取該
    訊問過程之錄音或錄影帶，加以勘驗，以判斷該筆錄所載被告之陳述得否作為證
    據（最高法院八十九年度台上字第五三一四號判決參照）。
三、本件公訴人認被告乙○○涉犯槍砲彈藥刀械管制條例第十一條第四項、第十二條
    第四項罪嫌，無非以被告雖否認寄藏上開槍、彈犯行，然(一)證人甲○○於偵查時
    供述該槍彈是一個好像叫「阿義」的人交予被告，被告在九十年八月中旬入獄前
    始交給證人甲○○，要證人甲○○好好保管並藏好者。(二)證人甲○○於九十年十
    一月十三日為警查獲後，經苗栗縣警察局警員隨即於九十年十一月十五日前往臺
    灣臺北戒治所，對當時在該戒治所執行強制戒治之被告製作筆錄，被告於該次製
    作筆錄時亦坦承：「阿義」將該槍枝交給我保管，並放在證人甲○○租住處等語
    ，且被告於檢察官偵訊時又自承該份筆錄上之簽名及捺印均是其親自所為。(三)上
    開槍、彈，經送內政部警政署刑事警察局鑑驗結果認有殺傷力，有該局九十年十
    一月二十二日刑鑑字第二一八四三五號鑑驗通知書一件附卷可稽。因認被告所辯
    不足採信等資為論據。訊據被告則否認有何違反槍砲彈藥刀械管制條例犯行，並
    辯稱：警訊時製作筆錄之員警所記載之筆錄內容與其陳述不同，伊在警訊時並未
    承認扣案槍、彈是「阿義」交給伊者，伊係向製作筆錄之員警供稱槍是「阿義」
    交給證人甲○○者。且證人甲○○所述不實，該扣案之槍、彈是「阿義」交給證
    人甲○○者，伊並未將扣案之槍、彈交給證人甲○○等語。經查：
  (一)證人甲○○雖於警詢及檢察官訊問時均證述扣案之槍、彈均係被告於入監執行強
    制戒治前交付予證人甲○○者，然查本件扣案之槍、彈係證人甲○○於九十年十
    一月十三日下午四時三十分，因另涉毒品危害防制條例案件經警查獲後，始帶同
    查獲之員警前往其藏放槍、彈之臺中縣神岡鄉○○路與樹德街口之工寮草叢內取
    出扣案之槍、彈者，業據證人甲○○於其所犯違反槍砲彈藥刀械管制條例案件之
    警訊時供述明確，並經本院調閱本院九十一年度訴字第六號違反槍砲彈藥刀械管
    制條例案件全卷（含九十年度偵字第二０六一五號卷）核閱屬實，亦即本件扣案
    之槍、彈為警查獲時，確係由證人甲○○所持有者，應可認定。惟按犯槍砲彈藥
    刀械管制條例之罪，於偵查或審判中自白，並供述全部槍砲、彈藥、刀械之來源
    及去向，因而查獲或因而防止重大危害治安事件之發生者，減輕或免除其刑，槍
    砲彈藥刀械管制條例第十八條第四項前段定有明文；則持有槍砲、彈藥之人，如
    供出槍砲、彈藥之來源因而查獲者，既得邀減輕或免除其刑之寬典，其該項供述
    ，固非絕無證據能力，但為防範其作利己損人之不實供述，自須擔保該項供述之
    真實性，始得作為判斷之依據。故法院仍必須調查其他證據，以資審認，必至因
    其他證據之證明力已可確信該項供述為真實而無合理之懷疑時，始得據為對他人
    不利之認定。本件查獲之槍、彈既係由證人甲○○所持有而為警查獲者，是自不
    能僅依其之供述，即遽認扣案之槍、彈係由被告所交付者，而認該槍、彈原係由
    被告持有，並進而認該槍、彈原即係由綽號「阿義」之人交付被告寄藏者，而仍
    應調查其他證據，以資審認證人甲○○關於此部分之供述確係真實而無合理之懷
    疑。然公訴人僅以證人甲○○在偵查時所為之證述即認扣案之槍、彈係由被告交
    付者，並未提出其他證據可資本院審認其所為之證述與事實相符。況證人甲○○
    於檢察官偵查時均證稱扣案之槍、彈係被告在九十年八月間某日，因即將入監執
    行強制戒治處分，而在其苗栗縣頭屋鄉○○路八七巷十二號租住處交付證人甲○○藏放；然於本院審理時則證稱是被告於九十年八月二十九日因案通緝被查獲之
    後，其始在租住處發現扣案槍、彈，並非被告於入監前交付者；證人甲○○在偵
    、審所為之證述，關於扣案槍、彈是否由被告親自交付並委由證人甲○○代為藏
    放一節，非無瑕疵，益見不能僅依證人甲○○之證述，而為被告論罪之依據。
  (二)公訴人雖以證人甲○○為警查獲後，經警於九十年十一月十五日前往臺灣臺北戒
    治所對被告製作詢問筆錄，被告於警詢時坦承扣案槍、彈為綽號「阿義」之人所
    交付者，且被告復自承警詢筆錄之簽名及指印均為被告所親為，而認被告在偵查
    時所否認犯罪不可採信等。然訊之被告抗辯其未有警詢筆錄記載之陳述，經訊證
    人即製作警詢筆錄之員警丙○○證稱其製作詢問筆錄時應有錄音，惟漏未一併移
    送，且事後於整理辦公室時，已無法找到錄音帶等情；致本院無法勘驗警詢筆錄
    之錄音帶，用以判斷筆錄之記載是否與被告之陳述相符；雖證人丙○○亦證稱其
    所製作之詢問筆錄係依照被告之陳述而為記載者；然查證人丙○○為製作詢問筆
    錄之公務員，縱筆錄記載之內容與被告之陳述不一致，事涉登載是否不實，利害
    攸關，實亦難期其為記載內容不一致之證述；此由刑事訴訟法第一百條之一之立
    法理由謂「司法警察官或司法警察之詢問筆錄，在訴訟程序中，時有被告或辯解
    非其真意，或辯解遭受刑求，屢遭質疑，為建立詢問筆錄之公信力，以擔保程序
    之合法，所以詢問過程應全程連續錄音並錄影，並應於一定期間內妥為保存，偵
    審機關如認為有必要時即可調取勘驗，以期發現真實，並確保自白之任意性。錄
    音及錄影之資料由所屬機關另行保管，避免由原承辦人員保管而易發生遺失或竄
    改之流弊。」可知須以錄音或錄影帶擔保犯罪嫌疑人對於詢問之陳述係出於自由
    意思及筆錄所載內容與其陳述相符，尚不能以證人丙○○證述筆錄之記載係依被
    告之陳述而為記載一節，即已足認定被告有警詢筆錄所載之陳述；亦即被告之警
    詢筆錄，因錄音帶之遺失，已無由證明警詢筆錄所載之內容，確與被告陳述相符
    ，是被告警詢筆錄所載之陳述，參照前揭法律規定及最高法院判決意旨，即不得
    作為證據，公訴人遽以被告警詢筆錄所載之陳述，及被告自承該筆錄上之簽名及
    指印係被告所親為者，而為被告論罪之依據，顯將證明警詢筆錄所載內容與被告
    陳述是否一致之舉證責任，轉嫁予被告，自有未洽。
  (三)扣案之槍、彈經送內政部警政署刑事警察局鑑定，其鑑定結果雖認具有殺傷力，
    有該局九十年十一月二十二日刑鑑字第二一八四三五號鑑驗通知書一件在卷可稽
    。然此槍、彈具有殺傷力之事實，僅足證明證人甲○○為警查獲時所取出之槍、
    彈具有殺傷力，尚不足以認定該槍、彈係由被告交付證人甲○○者，亦難據以推
    論該具殺傷力之槍、彈確係由綽號「阿義」之人交付被告代為藏放者。
  (四)綜上所述，本件依卷內現存之證據，其在訴訟上之證明，尚未達於通常一般之人
    均不致有所懷疑，而得確信其為真實之程度，而尚有合理之懷疑存在，是依前揭
    法律規定及判例意旨，即應為有利於被告事實之認定，而無須有何有利之證據；
    此外，本院復查無其他積極之事證，足認被告確有公訴人所指之違反槍砲彈藥刀
    械管制條例犯行，為不能證明被告犯罪，應諭知無罪之判決。
據上論斷，應依刑事訴訟法第三百零一條第一項，判決如主文。
中      華      民      國      九十二      年    一    月      三十    日
                                    臺灣臺中地方法院刑事第一庭
                                        法  官  林  源  森
右正本證明與原本無異
如不服本判決，應於收受本判決後十日內向本院提出上訴書狀，其未敘述上訴理由者
，並得於提起上訴後十日內向本院補提理由書狀（均須按他造當事人之人數附繕本）
「切勿逕送上級法院」
                                        書記官
中      華      民      國      九十二      年    二    月        七    日


司法院資訊處製作；財團法人民間司法改革基金會備份。
